【裁判字號】    95,易,594
【裁判日期】    950718
【裁判案由】    竊盜
【裁判全文】
臺灣板橋地方法院刑事判決               95年度易字第594號
公  訴  人  臺灣板橋地方法院檢察署檢察官
被      告  甲○○
            乙○○
上列被告因竊盜案件，經檢察官提起公訴（95年度偵字第2900號
），本院判決如下：
    主  文
甲○○共同攜帶兇器竊盜，累犯，處有期徒刑壹年。
乙○○共同攜帶兇器竊盜，處有期徒刑陸月，如易科罰金，以
佰元折算壹日。
    事  實
一、甲○○有多次竊盜前科。前因攜帶兇器竊盜案件，經本院以
    93年度簡字第2800號刑事簡易判決判處有期徒刑六月，如易
    科罰金，以三百元折算一日確定，嗣於民國94年4 月28日執
    行完畢。
二、詎甲○○猶不知悔改，復與乙○○基於意圖為自己不法所有
    及竊盜犯意聯絡，於95年2 月3 日上午10時30分許，共同至
    「萬家香醬園股份有限公司」（下稱萬家香醬園公司）位於
    臺北縣三重市○○街80之1 號廠房內，持客觀上可供作兇器
    使用之油壓剪一支，剪斷該廠房內由副廠長丙○○所管領之
    電纜線約一百公尺而竊取之，得手後復又竊取該廠房內之黃
    色尼龍袋四只，並將竊得之電纜線及所攜油壓剪分別裝入袋
    內後攜至疏洪路西路旁準備離去。適因警員行經附近發覺有
    異而當場查獲，並扣得上開電纜線約一百公尺、黃色尼龍袋
    四只及油壓剪一支等物。
三、案經臺北縣政府警察局三重分局報請臺灣板橋地方法院檢察
    署檢察官偵查起訴。
    理  由
一、證人丙○○於警詢中所為之陳述、及其簽名表示指認及具領
    上開扣案電纜線意思之贓物認領保管單一紙，雖均係被告以
    外之人於審判外之言詞或書面陳述，然經本院於審判期日提
    示被告二人後，被告二人就證據能力方面並未聲明異議，且
    本院審酌證人丙○○與被告素無怨隙，僅為單純之竊盜案件
    被害人，其於案發後記憶猶新之情況下所為之言詞及書面陳
    述，可信性甚高，如引用其上開言詞或書面陳述作為證據應
    屬適當，依刑事訴訟法第159 條之5 規定，即有證據能力，
    合先敘明。
二、訊據被告二人固不否認於警員到場時被告乙○○站立於疏洪
    西路旁等待，被告甲○○站立於對面堤防高處等事實，惟均
    矢口否認有攜帶兇器竊盜之犯行，辯稱：當日被告乙○○騎
    機車載被告甲○○行經查獲地點，因被告甲○○臨時腹痛要
    上廁所，故被告乙○○於該處停車等待，被告甲○○則至提
    防處上廁所。後真實姓名年籍不詳綽號「大胖」（臺語發音
    ）之友人行經該處，即向被告乙○○借用機車使用，渠等根
    本沒有注意到旁邊放了三袋電纜線云云。經查：
  (一)警員林清立於上開時、地到場時，被告乙○○係站在疏洪西
    路圍籬出口附近，旁邊放有黃色尼龍袋三袋，內有電纜線約
    一百公尺長及扣案油壓剪一支等物，被告甲○○則係站在疏
    洪西路對向之堤防上等事實，業為被告二人所自承，核與證
    人即查獲警員林清立於偵查及本院審理中所述相符，並有現
    場照片五幀、扣案物品照片九幀附卷可稽及前揭油壓剪一支
    扣案可資佐證，是此部分之事實堪以認定。
  (二)扣案電纜線及其上載有「高仔豬」等字樣之黃色尼龍袋，經
    證人丙○○指認結果，乃為萬家香醬園公司之電纜線及裝醬
    油渣所用之袋子（參見上開偵查卷第18頁），而依卷附上開
    廠房現場照片觀之（參見上開偵查局卷第35頁下方照片），
    該廠房內確實堆有相同之「高仔豬」黃色尼龍袋。又扣案之
    電纜線之切口平整（參見上開偵查卷第33頁下方照片），顯
    為利器所切斷，而該廠房內之殘餘電纜線切口亦十分平整（
    參見上開偵查卷第36頁以下之照片），且切口處仍十分潔淨
    ，尚未沾染塵埃，亦顯見剛遭人以利器切斷不久，扣案之油
    壓剪又係與電纜線置於同處，可徵上開電纜線應係遭人以油
    壓剪剪斷甚明。另被告二人為警查獲時所站立之位置依卷附
    現場照片觀之（參見上開偵查卷第68頁下方及第70頁上方照
    片），距離上開萬家香醬園公司之廠房約僅數十公尺，是綜
    上以觀，上開扣案之電纜線及黃色尼龍袋，既與上開廠房內
    之物品相同，且經證人丙○○指認無誤，應確實屬萬家香醬
    園公司所有，而遭人自上開廠房內所竊走，當無疑義。
  (三)上開廠房甫於95年1 月31日上午發生火災乙節，業據證人丙○○於警詢中證述甚詳，距離被告二人為警查獲之同年2 月
    3 日，相隔不過三日，而依前所述，上開廠房內所餘電纜線
    之切口十分潔淨，並未沾染塵埃，可見該電纜線甫遭人竊走
    不久。而竊取電纜線之人，其用意自在於變賣圖利，故其竊
    走之後理應立即運走，縱使一時不及運走，至少會藏放於現
    場之隱密處所，然上開遭竊走之電纜線，竟然置放於疏洪西
    路旁之明顯處，揆諸常情，應係剛遭人竊取，方置放於路旁
    等待車輛運走，亦堪認定。
  (四)被告乙○○雖辯稱伊係在該處等待該名綽號「大胖」之友人
    歸還機車，被告甲○○並稱伊在上廁所云云。然依被告二人
    所述，係於騎機車過程中，被告甲○○臨時肚子痛要上廁所
    才停車，該處位於堤防邊，除往來車輛外人煙稀少，竟如此
    湊巧會遇上無交通工具之友人「大胖」，已令人難以置信，
    而被告乙○○會同意將機車借予該名「大胖」友人，而不擔
    心「大胖」騎走機車後會一去不還，雙方應有一定之交情，
    詎被告乙○○始終無法提供「大胖」之真實年籍姓名及聯絡
    方式，亦與常情有違。且依證人即查獲警員林清立所述，其
    於現場停留約半小時，其間並無任何人前來找尋被告二人，
    亦足認是否真有「大胖」其人，顯有可疑，是被告乙○○此
    部分所辯，即難令人採信。而被告甲○○既要上廁所（大號
    ），衡情應往隱密處所去，而案發現場之堤防上視野開闊，
    堤防外則係廣闊河堤公園（參見上開偵查卷第68頁照片二幀
    ），均非隱密之處所，與路旁之圍籬相較，被告甲○○理應
    往圍籬內尋找隱蔽處所方符常情，詎其竟係前往堤防開闊處
    ，亦可徵其所辯悖於常情，無法採信。
  (五)被告甲○○前因竊取路旁水溝蓋案件，經本院以93年度簡字
    第1670號刑事簡易判決判處拘役五十日確定；又因竊取他人
    建築物之鋁製窗條、鋁門等案件，經本院以前揭93年度簡字
    第2800號刑事簡易判決判處有期徒刑六月，如易科罰金，以
    銀元三百元折算一日確定等情，有上開判決書二份附卷可稽
    。被告之前案紀錄固不得作為認定被告犯罪事實之直接證據
    ，然由上開前案紀錄可知，被告甲○○具有變賣各類金屬牟
    利之管道，當無疑義。
  (六)綜上所述，被告二人所述渠等到案發地點之原因，均悖於常
    情，不足採信，顯然渠等對於到場之真正原因有所隱瞞。而
    由被告乙○○無端站立於上開甫遭竊之電纜線、黃色尼龍袋
    及行竊工具油壓剪旁等待，被告甲○○亦無端站立於堤防高
    處觀望，參以被告甲○○復有變賣扣案電纜線等金屬成分之
    管道等情狀觀之，顯見被告二人係持扣案油壓剪竊取上開電
    纜線及黃色尼龍袋後，由被告乙○○站在路旁看顧，被告甲○○站於堤防高處警戒，等待渠等事先安排之交通工具前來
    接應，至為灼然。據此，本案事證明確，被告二人犯行均堪
    認定。
三、論罪科刑部分：
  (一)被告二人行為後，前於94年2 月2 日修正公布之刑法，已自
    95 年7月1 日起施行，另刑法施行法亦於95年6 月14日增訂
    該法第1 條之1 規定，並自95年7 月1 日施行。其中修正後
    刑法第2 條之規定，乃係關於新舊法比較適用之準據法，其
    本身無關行為可罰性要件之變更，故於95年7 月1 日刑法修
    正施行後，如有涉及比較新舊法之問題，即應逕依修正後刑
    法第2 條第1 項規定，為「從舊從輕」之比較（最高法院95
    年度第8 次刑事庭會議決議意旨參照）。經查：
  修正後刑法第28條關於成立共同正犯之標準，將原來共同正
    犯之共同「實施」犯罪，改為共同「實行」犯罪，剔除完全
    未參與犯罪相關行為「實行」之「陰謀共同正犯」及「預備
    共同正犯」，是修正後之共同正犯之可罰性要件之範圍業已
    限縮，乃屬行為可罰性要件之變更，自應比較新舊法，惟不
    論適用修正前後之刑法第28條規定，被告二人均應成立共同
    正犯，故修正後之刑法並非較有利於被告，即應依修正後刑
    法第2 條第1 項前段規定，適用修正前刑法第28條之規定。
  再刑法第47條有關累犯之規定亦經修正，經比較修正前、後
    該條之規定，可知修正前有關累犯之成立，不以再犯之罪係
    故意犯罪為限，然修正後之規定，則以再犯故意犯為成立累
    犯之要件。惟被告甲○○既係故意再犯本件竊盜罪，不論依
    修正前後之刑法第47條規定，均應成立累犯，故修正後之刑
    法並非較有利於被告甲○○，即應依修正後刑法第2 條第1
    項前段規定，適用修正前刑法第47條之規定。
  修正後刑法第41條第1 項前段有關易科罰金折算標準之規定
    為：「犯最重本刑為五年以下有期徒刑以下之刑之罪，而受
    六個月以下有期徒刑或拘役之宣告者，得以新臺幣一千元、
    二千元或三千元折算一日，易科罰金。」，而修正前同條項
    就易科罰金之折算標準係規定：「得以一元以上三元以下折
    算一日，易科罰金」，再依修正前罰金罰鍰提高標準條例第
    2 條（現已刪除）之規定，就其原定數額提高為一百倍折算
    一日，即係以銀元一百元、二百元、三百元折算一日，折算
    為新臺幣幣值後，則為以新臺幣三百元、六百元、九百元折
    算一日。是比較修正前後之易科罰金折算標準，自以行為時
    即修正前之規定，較有利於被告乙○○。
  綜上所述，本案經綜合比較前述各項法律變更之結果後，修
    正後之法律規定並未對被告更為有利，依據刑法第2 條第1
    項前段，應一體適用修正前刑法相關規定及修正前罰金罰鍰
    提高標準條例第2 條之規定。
  (二)按刑法第321 條第1 項第3 款之攜帶兇器竊盜罪，係以行為
    人攜帶兇器竊盜為其加重條件，此所謂兇器，其種類並無限
    制，凡客觀上足對人之生命、身體、安全構成威脅，具有危
    險性之兇器均屬之，且祇須行竊時攜帶此種具有危險性之兇
    器為已足，並不以攜帶之初有行兇之意圖為必要，最高法院
    79年臺上字第5253號判例意旨可資參照。經查扣案之油壓剪
    一支係被告二人持以為本件竊盜犯行時所攜帶之物，而該油
    壓剪依卷附照片觀之（參見95年度偵字第2900號偵查卷第32
    頁），為金屬材質，質地堅硬，如以之攻擊人體，顯足以造
    成相當之傷害，可認該油壓剪客觀上可對人之生命、身體、
    安全構成威脅，具有危險性，屬刑法第321 條第1 項第3 款
    所定之兇器無疑。故核被告二人所為，均係犯刑法第321 條
    第1 項第3 款之攜帶兇器加重竊盜罪。被告二人間有犯意聯
    絡、行為分擔，均為共同正犯。
  (三)被告甲○○前因攜帶兇器竊盜案件，經本院以93年度簡字第
    2800號刑事簡易判決判處有期徒刑六月，如易科罰金，以銀
    元三百元折算一日確定，嗣於94年4 月28日執行完畢乙節，
    有臺灣高等法院被告前案紀錄表一份在卷可按，其受有期徒
    刑執行完畢後，再犯本件有期徒刑以上之罪，為累犯，應依
    修正前刑法第47條之規定加重其刑。
  (四)本院爰審酌被告甲○○前已有多項竊盜前科，素行不佳，被
    告乙○○近二十年來僅有輕微賭博前科，素行尚可，有上開
    被告前案紀錄表二份在卷可按，渠等犯罪之動機為貪圖不法
    利益，犯罪手段，所竊得之電纜線價值依被害人丙○○所述
    ，僅約新臺幣二千元，情節尚非重大，暨渠等犯罪後均否認
    犯行之態度等一切情狀，各量處如主文所示之刑，並就被告
    乙○○部分諭知易科罰金之折算標準，以資懲儆。另檢察官
    就被告乙○○部分雖具體求刑有期徒刑九月，惟本院審酌被
    告乙○○年已近七十歲，僅二十年來僅有輕微賭博前科，業
    如前述，素行尚可，且本案所竊取之電纜線價值僅約二千元
    ，情節尚非重大等情，認檢察官上開求刑稍嫌過重，爰依法
    量處有期徒刑六月及諭知易科罰金之折算標準，附此敘明。
  (五)扣案油壓剪一支被告二人均否認為其所有，而油壓剪乃為一
    般常見之物，不能排除被告二人係向他人借用之可能性，且
    亦查無其他證據可資證明該油壓剪確為被告二人所有之物，
    爰不另為沒收之諭知，附此敘明。
據上論斷，應依刑事訴訟法第299 條第1 項前段，刑法第2 條第
1 項前段、修正前刑法第28條、第321 條第1 項第3 款（未修正
）、第47條、第41條第1 項前段，修正前罰金罰鍰提高標準條例
第2 條，判決如主文。
本案經檢察官涂永欽到庭執行職務。
中    華    民    國    95    年    7     月    18    日
                  刑事第十八庭審判長法  官 李幼妃
                                    法  官 鄭燕璘
                                    法  官 張紹省
以上正本證明與原本無異。
如不服本判決應於送達後十日內向本院提出上訴狀。
                                    書記官 周雅玲
中    華    民    國    95    年    7     月    18    日
附錄本案論罪科刑法條全文：
刑法第321條第1項第3款
犯竊盜罪而有左列情形之一者，處六月以上五年以下有期徒刑：
  三、攜帶兇器而犯之者。


司法院資訊處製作；財團法人民間司法改革基金會備份。
